【裁判字號】    98,上訴,1403
【裁判日期】    980430
【裁判案由】    搶奪等
【裁判全文】
臺灣高等法院刑事判決                98年度上訴字第1403號
上  訴  人
即  被  告  甲○○
上列上訴人因搶奪等案件，不服臺灣板橋地方法院97年度訴字第
5522號，中華民國98年2 月16日第一審判決（起訴案號：臺灣板
橋地方法院檢察署97年度偵字第32344 號），提起上訴，本院判
決如下：
    主  文
上訴駁回。
    理  由
一、按依刑事訴訟法第350 條、第361 條、第362 條、第367 條
    規定，不服地方法院之第一審判決而上訴者，須提出上訴書
    狀，並應敘明具體理由，為上訴必備之程式；其所提出之書
    狀未敘述上訴理由，或僅曾以言詞陳述上訴理由者，均應於
    上述期間屆滿後20日內補提理由書於第一審法院。第一審法
    院經形式審查，認逾期未補提上訴理由者，應定期間先命補
    正；逾期未補正者，為上訴不合法律上之程式，應以裁定駁
    回。倘已提出上訴理由，但所提非屬具體理由者，則由第二
    審法院以上訴不合法律上之程式，判決駁回。而所謂具體理
    由，必係依據卷內既有訴訟資料或提出新事證，指摘或表明
    第一審判決有何採證認事、用法或量刑等足以影響判決本旨
    之不當或違法，而構成應予撤銷之具體事由，始克當之（例
    如：依憑證據法則具體指出所採證據何以不具證據能力，或
    依憑卷證資料，明確指出所為證據證明力之判斷如何違背經
    驗、論理法則）；倘僅泛言原判決認定事實錯誤、違背法令
    、量刑失之過重或過輕，而未依上揭意旨指出具體事由，或
    形式上雖已指出具體事由，然該事由縱使屬實，亦不足以認
    為原判決有何不當或違法者（例如：對不具有調查必要性之
    證據，法院未依聲請調查亦未說明理由，或援用證據不當，
    但除去該證據仍應為同一事實之認定），皆難謂係具體理由
    ，俾與第二審上訴制度旨在請求第二審法院撤銷、變更第一
    審不當或違法之判決，以實現個案救濟之立法目的相契合，
    並節制濫行上訴（最高法院97年度台上字第892 號判決意旨
    參照）。又第二審法院認為上訴書狀未敘述理由，依刑事訴
    訟法第367 條但書規定，始應定期間命其補正。如認上訴書
    狀已敘述理由，但其理由非屬具體，其所為上訴，即不符上
    訴之法定要件，自得逕行判決駁回，無定期命補正問題（最
    高法院97年度台上字第3599號判決要旨參照）。
二、本件原審判決略以：被告甲○○於民國97年11月13日11時30
    分許，騎乘車號QW6-012 號輕型機車，行經臺北縣板橋市○
    ○街5 號前，見丙○○○左手持皮包獨自1 人在路邊步行，
    竟意圖為自己不法之所有，自左後方慢速靠近丙○○○，趁
    丙○○○不及防備之際，在經過丙○○○身邊時徒手搶奪丙
    ○○○所有之上開皮包（內有行動電話1 支、現金新臺幣（
    下同）859 元），得手後旋即加速欲逃離現場。適吳永隆騎
    乘機車行經該處，聽聞丙○○○喊叫「搶劫」且見甲○○正
    要騎車逃離現場，遂以其所騎機車擋住甲○○去路並下車報
    警，甲○○見去路遭阻擋即棄車逃逸，逃離現場後將皮包內
    財物取出，皮包則棄置於臺北縣板橋市○○路○ 段148 巷1
    號後方防火巷水溝旁。甲○○又因欲逃避追緝，另基於無故
    侵入他人住宅之犯意，由相鄰大樓跳入乙○○位於臺北縣板
    橋市○○路○ 段148 巷1 號3 樓住處陽台藏匿。嗣經警據報
    前往現場逮捕甲○○，自甲○○身上起出丙○○○所有之行
    動電話1 支、現金859 元，再由甲○○帶同尋獲丙○○○所
    有之皮包1 只（上開行動電話、現金、皮包均已發還丙○○
    ○）。並以上開事實，業據被告於偵查中、原審審理中坦承
    不諱（見偵卷第49至50頁、第60至61頁及原審卷第32頁），
    核與證人即告訴人丙○○○於警詢時（原審贅述「偵訊時」
    ）（見偵卷第12至14頁）及證人即告訴人乙○○、證人吳永
    隆於警詢時（見偵卷第15至18頁）指述情節相符，並有搶奪
    案件現場監視器翻拍照片3 張、查獲贓物照片2 張、贓物認
    領保管單1 份附卷可憑，足見被告前開自白與事實相符，應
    堪採信。因認被告所為，係犯刑法第325 條第1 項普通搶奪
    罪及同法第306 條第1 項侵入住宅罪。被告所犯上開2 罪間
    ，犯意各別、罪名不同，應予分論併罰。並審酌被告正值青
    壯，不思以正當方法賺取財物，竟貪圖不法利益，騎車搶奪
    他人物品，並侵入他人住宅藏匿以逃避追緝，危害社會治安
    ，惟犯後已坦承犯行，態度尚可，且所搶得之物品均已為警
    查獲而發還告訴人丙○○○，及其犯罪動機、目的、手段、
    所生危害等一切情狀，分別量處有期徒刑9 月及拘役55日，
    並就拘役部分諭知易科罰金之折算標準，以資懲儆。
三、本件上訴人即被告甲○○不服原審判決，提起上訴，理由載
    稱略以：被告因工作工資出現問題、婚姻破碎，心情受影響
    ，且數日未進食，一時急餓昏頭，失去正確理念，因而犯下
    本件，對被害人深感抱歉，若有機會必補償被害人。又侵入
    住宅係無心之過，且無法繳納罰金，雖目前工作暫時無問題
    ，然婚姻關係及妻兒關係仍需擔憂，爰請從輕改判，挽救婚
    姻及家庭幸福，倘入監服刑，即無法提供金錢予妻兒，懇請
    給予足夠時間儲蓄金錢，讓妻兒無金錢之憂云云。惟原審判
    決既已詳細記載認定被告犯罪之證據及理由，並已審酌關於
    刑法第57條科刑之一切情狀，在適法範圍內行使其量刑之裁
    量權，核無違法或不當之情形，且依被告上訴理由書所載，
    僅泛稱犯後已知所悔悟，且家中尚有妻兒待照顧，空言指稱
    原審量刑過重，對於原審判決究有何具體事由，致判決不當
    或違法，無一語涉及，顯未依據卷內既有訴訟資料或提出新
    事證，指摘或表明原審判決有何採證認事、用法或量刑等足
    以影響判決本旨之不當或違法，或足以影響原判決，構成應
    撤銷之具體事由（最高法院97年度台上字第3037號判決意旨
    參照）。依上開判決意旨，本件上訴不合上訴之法定要件，
    應予駁回，並不經言詞辯論為之。
據上論斷，依刑事訴訟法第367條前段、第372條，判決如主文。
中    華    民    國    98    年    4     月    30    日
            刑事第十四庭  審判長法  官  陳志洋
                                法  官  謝靜恒
                                法  官  謝靜慧
以上正本證明與原本無異。
搶奪部分如不服本判決，應於收受送達後10日內向本院提出上訴
書狀，其未敘述上訴之理由者並得於提起上訴後10日內向本院補
提理由書（均須按他造當事人之人數附繕本）「切勿逕送上級法
院」。
侵入住宅部分不得上訴。
                                書記官  陳泰寧
中    華    民    國    98    年    5     月    5     日
附錄論罪科刑法條：
中華民國刑法第306條第1項
無故侵入他人住宅、建築物或附連圍繞之土地或船艦者，處1 年
以下有期徒刑、拘役或3 百元以下罰金。
中華民國刑法第325條第1項
意圖為自己或第三人不法之所有，而搶奪他人之動產者，處6 月
以上5 年以下有期徒刑。


司法院資訊處製作；財團法人民間司法改革基金會備份。
